臺北高等行政法院判決　　　　　　　　　　　　　　　　　九十年度簡字第二一號
　　原　　　告　甲○○
　　被　　　告　台北市政府警察局
　　代　表　人　王卓鈞
右當事人間因違反道路交通管理處罰條例事件，原告不服交通部中華民國八十九年三
月一日交訴八十八字第六二五八三號再訴願決定，提起行政訴訟。本院判決如左：
　　主  文
原告之訴駁回。
訴訟費用由原告負擔。
　　事  實  及　理　由
一、事實概要：緣原告於民國（下同）八十八年七月十一日九時五十五分將其所有之
    ＡＵ─七六九七自小客車，違規停放於台北市○○○路○段一六一巷七十號對面
    繪製有禁停標線區域內，經被告所屬交通警察大隊直屬第二分隊以原告違反道路
    交通管理處罰條例第五十六條第一項第一款規定予以舉發（罰鍰部分，另向管轄
    地方法院聲明異議），並依同條第二項規定逕行移置後，向原告收取拖吊費新台
    幣（以下同）一千元及保管費二百元，原告不服，於繳納後，提起一再訴願，請
    求撤銷原處分，退還已繳之費用，遞遭駁回，遂向本院提起本件行政訴訟。
二、原告起訴意旨略稱，(一)原告被拖吊車輛日為八十八年七月十一日（星期日）上午
    九時五十五分，台北市每逢假日，車輛數大減，路況頓時顯得寬敞，而原告停車
    地點敦化南路巷子緊臨市○○道巷口處，車輛較少，對交通流暢絕無明顯立即之
    危害，大可不必以拖吊方式處理，增加人民額外負擔及心理上莫名之恐懼，即便
    認定原告違規停車，依違反道路交通管理事件統一裁罰標準及處理細則第十二條
    第四項規定，亦得以連續舉發方式處理，並非必須拖吊，被告之處分有違憲法第
    二十三條規定及釋字第四八七號解釋所宣示之比例原則。(二)舉發違規應依前述細
    則第十一至第十四條規定填製通知單，本件通知單空白欄處處，顯然尚未依法填
    製完成，被告放任所屬交通大隊，於事後掛號郵寄通知單，並擅自變更格式，另
    以印有車主姓名、住址之紙條，浮貼於通知單上，顯然違反法令規定，屬行政程
    序法第一百十一條第七款規定之無效處分，此一科人民負擔之法定處罰文書，卻
    不依法定方式製作，應屬無效，故被告拖吊違規停車不當及舉發作業之行政疏失
    ，係濫用行政權之違法，請求撤銷一再訴願決定及原處分，退還原告已繳納之拖
    吊移置費云云。
三、按「汽車駕駛人停車時，有左列情形之一者，處新臺幣六百元以上一千二百元以
    下罰鍰：一、在禁止臨時停車處所停車者。」「前項情形，交通勤務警察或依法
    令執行交通稽查任務之人員，應責令汽車駕駛人將車移置適當處所；如汽車駕駛
    人不予移置或不在車內時，得由該交通勤務警察或依法令執行交通稽查任務人員
    為之，或得於舉發其違規後，使用民間拖吊車拖離之，並收取移置費。」為道路
    交通管理處罰條例第五十六條第一項第一款、第二項所規定；又「拖吊至放置場
    之車輛應依左列規定處理：一、由警察簽發拖吊離事由通知單，交付放置場管理
    人員，據以收取拖運費及保管費。」「各種車輛之拖運費、保管費數額如左表，
    並溯及八十五年十月一日生效。台北市各類妨害交通車輛處理費數額明細表（單
    位以新臺幣計算）車輛種類：小型汽車拖吊費用（每輛＼次）一、０００元　拖
    吊、離車輛保管費（每輛＼日）二００元．．．。」台北市妨害交通車輛處理辦
    法第七條第一項第一款及第八條第一項復有規定。「執行拖吊勤務規定：．．．
    （六）執勤人員執行違規停車拖吊應以左列項目優先執行拖吊，其餘以逕行填製
    『違反道路交通管理事件通知單』予以告發為原則。1.汽車．．．(5)紅線停車。
    」行為時台北市政府交通局租用民間拖吊公司執行違規停車拖吊及保管作業規定
    第二點第六款第一目定有明文。
四、查本件原告對其所有ＡＵ－七六九七號自小客車於事實欄所敘時、地違規停車之
    事實，並不否認，且有採證照片二幀附原處分卷可稽，本案違規事證明確，執勤
    員警依道路交通管理處罰條例第五十六條第二項規定，指揮執行拖吊及被告向原
    告收取拖吊費一千元及一日保管費用二百元，於法並無不合。起訴理由雖稱本件
    拖吊係過當執行，且原告迄九月方收到舉發違規通知單之通知聯，該通知單「應
    到案處所」與「應到案日期」均屬空白，舉發程序未完備云云，惟按台北市政府
    警察局執行交通違規拖吊處理流程為執勤員警發現違規停放應予拖吊之車輛即先
    行拍照存證，填製舉發違反道路交通管理事件通知單紅、藍、黃等三聯與違規車
    輛一併交拖吊車司機帶回保管場，違規人至保管場領回車輛時，如認違規事實屬
    實，得於領回車輛時，一併繳納交通違規罰鍰結案；倘違規人不欲繳納罰鍰，亦
    可僅繳拖吊費及保管費，領回被拖吊車輛；違規人未繳納罰鍰之案件，拖吊場會
    彙整退回原舉發單位，原舉發單位再逐件查詢車主、車籍等相關資料輸入電腦，
    列印出含車號、車主姓名、車主地址、應到案處所及應到案日期之貼紙，浮貼於
    舉發單第一、二、三聯後，將第一聯正式寄交違規人，第二、三聯則交裁決所存
    查。本案執勤員警依據前述程序規定，將原告違規事實製單舉發，並指揮執行拖
    吊，難謂其舉發程序有未完備情事。再查黏貼印有「車主姓名、住址」、「應到
    案處所」與「應到案日期」字條之舉發違反道路交通管理事件通知單，業已寄發
    予原告，此有八十八年八月十一日大宗掛號函件寄件單附再訴願卷末頁可稽，故
    執勤員警當初製單舉發時所未記載完全者，業已補正完備，而遍查行政程序法、
    公文程式條例及道路交通管理有關之法規，並未禁止將印有車主姓名、住址之紙
    條，浮貼於通知單上，原告主張此種浮貼方法，違背法令云云，容有誤解。至所
    訴交通警察未依規定情節輕重，擅以「紅線停車」即予拖吊，有違釋字第四八七
    號解釋所宣示之比例原則一節，按「道路交通標誌標線設置規則」第一百六十九
    條規定：禁止臨停紅線時間為全日二十四小時。原告之ＡＵ－七六九七號自小客
    車既停放於繪製有禁停標線區域內，顯已違反首揭道路交通管理處罰條例第五十
    六條第一項第一款之規定，且屬優先執行拖吊之標的。又原告停車地點縱令係在
    台北市○○○路巷子緊臨市○○道巷口處，對交通流暢尚無明顯立即之危害，但
    基於巷內民眾急難救助、消防救災之需要，仍應隨時保持路口淨空，以策安全，
    故交通警察予以舉發，並指揮執行拖吊，乃本於法律授權所為之行為，為維護公
    共安全所必要，並無執行過當情事，原告所訴違反比例原則云云，殊屬個人主觀
    之誤解，應不足採。
五、綜上所述，被告於執行拖吊後，所為收取拖吊費及保管費之處分，於法並無不合
    ，一再訴願決定遞予維持，均無違誤，原告起訴意旨，仍執前詞，請求撤銷一再
    訴願決定及原處分，及退還已繳納之拖吊移置費云云，為無理由，應予駁回。又
    本件依卷內資料，事證已臻明確，爰不經言詞辯論為之。
據上論結，本件原告之訴為無理由，爰依行政訴訟法第二百三十三條第一項、第九十
八條第三項前段，判決如主文。
中　　華　　民　　國　　　九十一　　年　　　五　　　　月　　二十九　　　日
                                  臺北高等行政法院  第四庭
              　　　　　　　　　　　　　　　　　　　法　官　林文舟
右為正本係照原本作成。
本件以訴訟事件所涉及之法律見解具有原則性者為限，始得於本判決送達後二十日內
向本院提出上訴狀並表明上訴理由，如已於本判決宣示後送達前提起上訴者，應於判
決送達後二十日內補具上訴理由（均按他造人數附繕本），且經最高行政法院許可後
方得上訴。
中　　華　　民　　國　　　九十一　　年　　　五　　　　月　　三十一　　　日
                                                    書記官 林孟宗
